【裁判字號】    97,訴,561
【裁判日期】    971128
【裁判案由】    違反槍砲彈藥刀械管制條例
【裁判全文】
臺灣新竹地方法院刑事判決               97年度訴字第561號
    公  訴  人  臺灣新竹地方法院檢察署檢察官
    被      告  乙○○
    指定辯護人  本院公設辯護人甲○○
上列被告因違反槍砲彈藥刀械管制條例案件，經檢察官提起公訴
（97度偵字第3100號），本院判決如下：
    主  文
乙○○犯非法持有可發射子彈具殺傷力之土造長槍罪，處有期徒
刑壹年捌月，緩刑年，緩刑期間付保護管束。扣案之土造長槍
壹支（槍枝管制編號：0000000000）沒收。
    事  實
一、乙○○明知可發射子彈具有殺傷力之土造長槍為槍砲彈藥刀
    械管制條例所管制之物品，未經許可不得持有，其於民國97
    年4月5日，在花蓮縣瑞穗鄉祖厝內，發現祖父陳阿生（已過
    世）生前遺留之可供擊發建築工業用彈之具有殺傷力土造長
    槍1支（槍枝管制編號：0000000000），竟未經許可而持有
    之，並攜至新竹市○○路○段109巷10號住處擺放，迄於97年
    5月2日晚上7時10分，為警在上址查獲，並扣得上開土造長
    槍1支。
二、案經新竹市警察局第一分局報請臺灣新竹地方法院檢察署檢
    察官偵查起訴。
    理  由
甲、程序方面
    按被告以外之人於審判外之言詞或書面陳述，除法律有規定
    者外，不得作為證據；又被告以外之人於審判外之陳述，雖
    不符合同法第159條之1至第159條之4之規定，但經當事人於
    審判程序同意作為證據，法院審酌該言詞陳述或書面陳述作
    成時之情況，認為適當者，亦得為證據。當事人、代理人或
    辯護人於法院調查證據時，知有第159條第1項不得為證據之
    情形，而未於言詞辯論終結前聲明異議者，視為有前項之同
    意，刑事訴訟法第159條第1項及第159條之5分別定有明文。
    經查，本判決下列所引用之各該被告以外之人於審判外之陳
    述（包含書面陳述），除公務員職務上製作之紀錄文書，並
    無顯不可信之情況，依刑事訴訟法第159條之4第1款規定，
    有證據能力外，其餘亦屬傳聞證據部分，檢察官、被告及辯
    護人於本院準備程序中均表示沒有意見，且迄於言詞辯論終
    結前亦未聲明異議。本院審酌上開證據資料製作時之情況，
    尚無違法不當及證明力明顯過低之瑕疵，亦認為以之作為證
    據應屬適當，故揆諸前開規定，爰依刑事訴訟法第159條之5
    規定，認前揭證據資料均有證據能力。
乙、實體方面
一、認定犯罪事實所憑證據及認定之理由
（一）訊據被告乙○○就其未經許可持有具有殺傷力之土造長槍
      1支之事實，迭於警詢、偵訊及本院準備程序、審理中均
      自白認罪，並有本院核發之搜索票、新竹市警察局第一分
      局搜索、扣押筆錄、現場及槍枝照片6幀、新竹市警察局
      槍枝初步檢視報告表及槍枝照片5幀附卷可稽（見偵字第3
      100號偵查卷第12至15、17至19、20至24頁），復有扣案
      之土造長槍1支（槍枝管制編號：0000000000）可資佐證
      。又扣案之土造長槍1支，經送請內政部警政署刑事警察
      局鑑驗結果，認係土造長槍，由具擊發機構之木質槍身及
      土造金屬槍管組合而成，擊發功能正常，可供擊發口徑0.
      22吋建築工業用彈（作為發射動能），用以發射彈丸使用
      ，認具殺傷力等情，有該局於97年6月3日出具之刑鑑字第
      0970067494號槍彈鑑定書在卷可憑（見同上偵查卷第31至
      33頁）。
（二）辯護意旨認：被告係祖籍花蓮縣瑞穗鄉之阿美族原住民，
      被告所持有之槍枝係祖父陳阿生於生前打獵所用之自製獵
      槍，被告一面懷念祖父、一面打獵使用，符合槍砲彈藥刀
      械管制條第20條之規定，應論以行政罰鍰等語。經查：
    １、按依槍砲彈藥刀械管制條例第20條第1項規定：「原住
        民未經許可，製造、運輸或持有自製之獵槍、魚槍，或
        漁民未經許可，製造、運輸或持有自製之魚槍，供作生
        活工具之用者，處新臺幣2千元以上2萬元以下罰鍰，本
        條例有關刑罰之規定，不適用之」。準此，需行為人具
        有原住民身分、持有自製之獵槍、供作生活工具之用者
        ，始能該當於該條項之構成要件，合先敘明。
    ２、查被告為阿美族之平地原住民，有戶籍謄本在卷可憑（
        見本院卷第21頁），其具有原住民身分，應堪認定。
    ３、次查，扣案之土造長槍是否屬於槍砲彈藥刀械管制條第
        20條第1項之「自製獵槍」之疑義，業經主管機關即內
        政部函覆稱：(1)本部參據原住民傳統使用自製獵槍習慣
        及方式，針對原住民自製之獵槍，於87年6月2日以台內
        警字第8770116號函釋：「原住民自製之獵槍，係指原
        住民傳統習慣專供捕獵維生之生活工具，由申請人自行
        獨力製造或與非以營利為目的之原住民在警察局核准之
        報備地點協力製造完成，以逐次由槍口裝填火藥於槍管
        內，打擊底火或他法引爆，將填充之射出物射出，非使
        用具有彈頭、彈殼及火藥之子彈者而言；至所謂「射出
        物」，則指供自製獵槍引爆槍管內，遠小於槍管內徑之
        固體物，如玻璃、彈丸等，且不含具彈頭、彈殼及火藥
        之子彈」。(2)參據本部警政署刑事警察局97年6月3日刑
        鑑字第0970067494號槍彈鑑定書所載，送鑑土造長槍1
        支（槍枝管制編號：0000000000），認係土造長槍，由
        具擊發機構之木質槍身及土造金屬槍管組合而成，擊發
        功能正常，可供擊發口徑0.22吋建築工業用彈（作為發
        射動能），用以發射彈丸使用，認具殺傷力，認屬係犯
        槍砲彈藥刀械管制條例第4條第1項第1款後段之「其他
        可發射金屬或子彈具有殺傷力之各式槍砲」等情，有內
        政部於97年10月8日以內授警字第0970871467號函在卷
        可查（見本院卷第64至65頁）。殊不論上開函釋內容是
        否踰越母法即槍砲彈藥刀械管制條第20條之規定、立法
        理由，惟就本案查扣之土造長槍是否該當於該法之「自
        製獵槍」，確實存有疑義。
    ４、再查，被告之祖父陳阿生於生前在山區種植花生等農作
        物，並非以打獵謀生，而被告之職業為「木工」，業據
        被告於準備程序、審理中供承在卷，足見被告持有上開
        土造長槍並非供作生活工具之用，亦堪認定。
    ５、從而，被告持有之土造長槍是否為自製獵槍已有疑義，
        又被告既非供作生活工具之用，自難適用槍砲彈藥刀械
        管制條第20條第1項之有利規定。
（三）從而，本件事證已臻明確，被告持有具有殺傷力之土造長
      槍犯行，堪予認定，自應依法予以論罪科刑。
二、論罪科刑
（一）核被告所為，係犯槍砲彈藥刀械管制條例第8條第4項之非
      法持有可發射子彈具殺傷力之土造長槍罪。
（二）爰審酌被告未經許可持有具有殺傷力之土造長槍1支，固
      應予責難，惟經本院調閱搜索案卷，查知被告係持上開土
      造長槍前往山區打獵，而被告具有原住民身分，雖不以打
      獵謀生，其承襲原住民之打獵習性，亦難予過度苛責；另
      依卷附照片所示，扣案土造長槍長達110公分（見同上偵
      查卷第19頁），顯與一般持槍作案之犯罪者所選定之輕薄
      、攜帶方便之槍枝外型不符，足見對於社會治安所生危害
      有限，是認被告犯罪之情狀顯可憫恕，科以最低度刑仍嫌
      過重，暨審及被告坦承犯行堪認態度良好等一切情狀，爰
      依刑法第59條規定減輕其刑，量處如主文所示之刑。
（三）末查，被告前因故意犯罪受有期徒刑以上刑之宣告，執行
      完畢後，5年以內未曾因故意犯罪受有期徒刑以上刑之宣
      告，有臺灣高等法院被告前案紀錄表在卷足按，其因一時
      失慮致罹刑章，犯罪後坦承犯行，態度良好，經此次偵審
      程序，當知所警惕，信無再犯之虞，本院認其所受宣告之
      刑以暫不執行為適當，故依刑法第74條第1項第2款之規定
      ，併予宣告緩刑3年，另為使被告有正確之法治觀念，並
      端正其行為，爰併諭知應於緩刑期內付保護管束，以啟自
      新。
三、另扣案之土造長槍1支（槍枝管制編號：0000000000），為
    違禁物，應依刑法第38條第1項第1款之規定，併予宣告沒收
四、據上論斷，應依刑事訴訟法第299條第1項前段，槍砲彈藥刀
    械管制條例第8條第4項，刑法第11條前段、第59條、第74條
    第1項第2款、第93條第1項、第38條第1項第1款，判決如主
    文。
本案經檢察官洪裕翔到庭執行職務。
中    華    民    國    97    年    11    月    28    日
                  刑事第三庭審判長法  官  賴淑敏
                                  法  官  林惠君
                                  法  官  黃美文
以上正本證明與原本無異。
如不服本判決應於收受本判決後10日內向本院提出上訴書狀，上
訴書狀應敘述具體理由。上訴書狀未敘述上訴理由者，應於上訴
期間屆滿後20日內補提理由書狀於本院 (均須按他造當事人之人
數附繕本 )「切勿逕送上級法院」。
中    華    民    國    97    年    11    月    28    日
                                  書記官  陳怡芳
附錄本案論罪科刑所適用法條全文：
槍砲彈藥刀械管制條例第8條：
未經許可，製造、販賣或運輸鋼筆槍、瓦斯槍、麻醉槍、獵槍、
空氣槍或第4條第1項第1款所定其他可發射金屬或子彈具有殺傷
力之各式槍砲者，處無期徒刑或5年以上有期徒刑，併科新臺幣1
千萬元以下罰金。
未經許可，轉讓、出租或出借前項所列槍枝者，處5年以上有期
徒刑，併科新臺幣1千萬元以下罰金。
意圖供自己或他人犯罪之用，而犯前二項之罪者，處無期徒刑或
 7 年以上有期徒刑，併科新臺幣 1 千萬元以下罰金。
未經許可，持有、寄藏或意圖販賣而陳列第 1 項所列槍枝者，處
 3年以上10年以下有期徒刑，併科新臺幣700萬元以下罰金。
第 1 項至第 3 項之未遂犯罰之。


司法院資訊處製作；財團法人民間司法改革基金會備份。
